台灣台中地方法院刑事判決　　　　　　　　　　　　　九十年度易字第二六九四號
　　公　訴　人　臺灣台中地方法院檢察署檢察官
　　被　　　告　乙○○
右列被告因違反動產擔保交易法案件，經檢察官聲請以簡易判決處刑（九十年度偵字
第九一一七號），經本院台中簡易庭認為不宜逕以簡易判決處刑，簽由本院刑事庭依
通常程序審理（九十年度中簡字第一四五四號），本院判決如左：
    主  文
乙○○無罪。
    理  由
一、公訴意旨略以：被告乙○○係原設於臺中市○區○○街二二九號二樓「褘凡科技
    興業有限公司」（下稱褘凡公司）之負責人，民國八十九年十一月三十日，以褘
    凡公司名義藉設定動產擔保交易附條件買賣之方式，向裕融企業股份有限公司（
    下稱裕融公司）購買車牌號碼Ａ三–五０一九號及Ａ三–五０二０號自用小客車
    二部，並約定均由褘凡公司為動產擔保交易之債務人，總價金各為新台幣（下同
    ）一百三十萬四千七百元，頭期款均為二十四萬九千元，餘款均自九十年一月十
    九日起分三十六期給付，每二個月一期，每期各分別付款二萬九千三百二十五元
    ，標的物存放地點同為台中市○區○○街二二九號二樓褘凡公司之營業處所，並
    簽發以褘凡公司為發票人、票面金額皆為五萬八千六百五十元之支票三十六紙予
    裕融公司收執，在價金未付清之前，標的物所有權仍屬於出賣人所有，買受人僅
    得依約占有使用，不得任意遷移或為其他處分。詎乙○○於取得標的物即上開二
    部車輛後，僅繳付頭期款項即拒不支付任何分期項款，而基於意圖為自己不法利
    益之犯意，於八十九年十二月底某日，將該二部自用小客車遷移他處，且為供擔
    保債務而交付予吳明谷使用，致生損害於債權人裕融公司。因認被告乙○○涉犯
    動產擔保交易法第三十八條之罪嫌云云。
二、公訴人認被告涉犯上開罪嫌，無非係以上開事實，業據裕融公司之代理人甲○○
    指述詳實，並有證人吳明谷證稱在卷，且有貸款申請書、買賣契約書、設定登記
    申請書、汽車分期付款申請書、汽車買賣合約書、支票及退票理由單附卷足參，
    為其主要論據。
三、按犯罪事實應依證據認定之，無證據不得推定其犯罪事實；又不能證明被告犯罪
    者，應諭知無罪之判決，刑事訴訟法第一百五十四條及第三百零一條第一項分別
    定有明文。
四、訊據被告乙○○固不否認其以褘凡公司名義購買上開車輛後，僅支付頭期款項，
    其後之分期價款迄未支付，其並於上開時日將車輛交予吳明谷使用等事實不諱，
    惟仍堅詞否認其有何違反動產擔保交易法第三十八條之犯行，辯稱：上開自用小
    客車二部均係褘凡公司因業務所須而購入，其僅係將車輛交予褘凡公司之業務員
    吳明谷從事公司業務使用，並未涉犯上開罪嫌等語。經查：
（一）上開二部自用小客車均係被告乙○○以褘凡公司名義，依設定動產擔保交易附
      條件買賣方式向裕融公司所購買等情，既據告訴人裕融公司之代表人徐善可指
      述詳實，並有動產擔保交易附條件買賣設定登記申請書及汽車附條件買賣契約
      書各二份附卷足參，則被告辯稱其僅係褘凡公司之代表人，褘凡公司始為上開
      動產擔保交易之債務人等情，應屬可採。
（二）按動產擔保交易法第三十八條之規定，犯罪構成要件之主體為動產擔保交易之
      債務人；而公司之負責人與公司之人格各別，公司違反刑罰法令時，如無特別
      規定，並不當然處罰公司之負責人；又動產擔保交易法第三十八條所稱「債務
      人」，如動產擔保交易之主體為公司，則債務人自指公司而非公司之負責人。
      核本件動產擔保交易之債務人為褘凡公司，並非被告乙○○，既如前述，則揆
      諸上開說明，被告乙○○雖為褘凡公司之代表人，實際上並為移轉前開二部自
      用小客車之行為，然究非債務人，而因動產擔保交易法復無如稅捐稽徵法第四
      十三條第一項或第四十七條就幫助犯設有獨立處罰或就公司負責人亦予適用之
      規定，是依罪刑法定主義之原則，被告所為上開行為，自不得以該罪相繩。此
      外，參諸卷內現存證據，復查無其他積極證據足資證明被告確有公訴人所指之
      犯行，核屬不能證明被告乙○○犯罪，自應為無罪判決之諭知。
據上論斷，應依刑事訴訟法第四百五十二條、第三百零一條第一項前段，判決如主文
。
中      華      民      國    九十一      年    一    月      二十五    日
                              臺灣臺中地方法院刑事第二庭
                                      法  官  許  惠  瑜
右正本證明與原本無異。
如不服本判決，應於送達後十日內向本院提出上訴狀（須附繕本），上訴於台灣高等
法院台中分院。
                      書記官
中      華      民      國    九十一      年    一      月    二十五    日
